【裁判字號】    90,上易,1488
【裁判日期】    900621
【裁判案由】    違反著作權法
【裁判全文】
臺灣高等法院高雄分院刑事判決                    九十年度上易字第一四八八號
    上訴人  台灣高雄地方法院檢察署檢察官
    上訴人
    即被告      丙○○
    被  告      丁○○
右上訴人因被告違反著作權法案件，不服臺灣高雄地方法院九十年度易字第一四○八
號中華民國九十年六月廿一日第一審判決（起訴案號：臺灣高雄地方法院檢察署九十
年度偵字第四一二一、五七二九、五七三○、五七三二、五七三三號，移送併辦案號
：同檢察署九十年度偵字第八一○一、一二七九八、一二九五二號），提起上訴，本
院判決如左：
      主  文
原判決關於丁○○部分撤銷。
丁○○共同連續以明知為侵害著作權之物，意圖營利而交付之方法侵害他人之著作權
，處有期徒刑伍月，如易科罰金以參佰元折算壹日。
扣案第一次被查獲之如附表一、二所示之盜版音樂著作光碟片共肆佰參拾貳片、如附
表三所示之盜版電腦程式著作光碟片伍佰肆拾玖片、目錄壹佰壹拾本；第二次被查獲
之盜版電腦程式光碟片二千六百十三片及大補帖目錄四百七十二本，均沒收。
其他上訴駁回。
      事  實
一、丁○○明知綽號「小王」之不詳姓名年籍成年男子所有之如附表一、二所示之盜
    版音樂著作ＣＤ光碟片，分別係未經華納國際音樂股份有限公司（下稱華納公司
    ）、環球國際唱片股份有限公司（下稱環球公司）、新力哥倫比亞音樂股份有限
    公司（下稱新力公司）、博得曼股份有限公司（下稱博德曼公司）、福茂唱片音
    樂股份有限公司（下稱福茂公司）、上華國際企業股份有限公司（下稱上華公司
    ）、滾石國際音樂股份有限公司（下稱滾石公司）、豐華唱片股份有限公司（下
    稱豐華公司）、科藝百代股份有限公司（下稱科藝百代公司）、魔岩唱片有限公
    司（下稱魔岩公司）、艾迴股份有限公司（下稱艾迴公司）、甲○○○有限公司
    （下稱大信公司）授權；如附表三所示之電腦程式著作光碟片，係未經美商微軟
    公司、倚天資訊股份有限公司（下稱倚天公司）、友立資訊股份有限公司（下稱
    友立公司）、趨勢科技股份有限公司（下稱趨勢公司）、訊連科技股份有限公司
    （下稱訊連公司）、東石科技股份有限公司（下稱東石公司）及大宇資訊股份有
    限公司（下稱大宇公司）等授權，擅自重製之分別侵害該等公司音樂著作權（如
    附表一、二）、電腦程式著作權（如附表三）之盜版品及其他確實數目、侵害公
    司均不詳之盜版音樂著作、電腦程式著作光碟片，均屬侵害他人著作權之盜版物
    品。猶共同意圖營利，並基於概括之犯意，以日薪新台幣（下同）五百元，受「
    小王」僱用，於九十年二月十八日上午十時許起，將上開盜版光碟片置放於高雄
    市○○○路五一一之一號三樓之四倉庫內，目錄則擺放、陳列在高雄市○○○路
    一一九號騎樓前，與原已受「小王」僱用之丙○○（已先行審結），共同以盜版
    音樂著作光碟片，每片八十元（ＭＰ３光碟每片三百元）；電腦程式著作，以每
    片二百元至五百元不等價格，供不特定之客人選購，於客人選購後，則前往上開
    倉庫取貨後，再完成交易之方式，連續多次販賣予不特定之客人，而以此營利交
    付之方法，侵害他人之著作權。至同日二十一時五十分許，丁○○乙前往該倉庫
    取片時，為警當場查獲，並扣得「小王」所有供販賣犯罪所用之前開如附表一所
    示之盜版音樂著作ＣＤ光碟片三百二十四片、如附表二所示之盜版音樂著作ＭＰ
    ３光牒片一百零八片、如附表三所示侵害美商微軟公司、倚天公司、新力公司、
    友立公司、趨勢公司、訊連公司、東石公司、大宇公司之電腦程式著作光碟片五
    百四十九片及其他侵害不詳著作權人之盜版光碟片三千二百六十六片及目錄一百
    十本。詎丁○○被查到後，仍不知悔改，復基於概括犯意，自九十年三月十七日
    起至同年五月十七日止，又受顧健行（另案審理中）之僱用，與朱欽煥（另案審
    理中）共同在高雄市三民區○○○路一一九號騎樓前，又販賣盜版電腦程式光碟
    片，其方式是由丁○○販賣，朱欽煥則負責拿取盜版電腦程式光碟片，嗣於九十
    年五月十七日二十二時十分許，再度為警查獲，並扣得僱主顧健行所有盜版電腦
    程式光碟片二千六百十三片及大補帖目錄四百七十二本。
二、丙○○於八十九年間，曾因詐欺案件，經臺灣臺南地方法院判處有期徒刑六月，
    緩刑三年確定，尚在緩刑期間，仍不知謹慎，明知綽號「小王」之不詳姓名年籍
    成年男子所有之如附表一、二所示之盜版音樂著作ＣＤ光碟片，分別係未經華納
    國際音樂股份有限公司（下稱華納公司）、環球國際唱片股份有限公司（下稱環
    球公司）、新力哥倫比亞音樂股份有限公司（下稱新力公司）、博得曼股份有限
    公司（下稱博德曼公司）、福茂唱片音樂股份有限公司（下稱福茂公司）、上華
    國際企業股份有限公司（下稱上華公司）、滾石國際音樂股份有限公司（下稱滾
    石公司）、豐華唱片股份有限公司（下稱豐華公司）、科藝百代股份有限公司（
    下稱科藝百代公司）、魔岩唱片有限公司（下稱魔岩公司）、艾迴股份有限公司
    （下稱艾迴公司）、甲○○○有限公司（下稱大信公司）授權；如附表三所示之
    電腦程式著作光碟片，係未經美商微軟公司、倚天資訊股份有限公司（下稱倚天
    公司）、友立資訊股份有限公司（下稱友立公司）、趨勢科技股份有限公司（下
    稱趨勢公司）、訊連科技股份有限公司（下稱訊連公司）、東石科技股份有限公
    司（下稱東石公司）及大宇資訊股份有限公司（下稱大宇公司）等授權，擅自重
    製之分別侵害該等公司音樂著作權（如附表一、二）、電腦程式著作權（如附表
    三）之盜版品及其他確實數目、侵害公司均不詳之盜版音樂著作、電腦程式著作
    光碟片，均屬侵害他人著作權之盜版物品。猶共同意圖營利，並基於概括之犯意
    ，以日薪新台幣（下同）二千元，受「小王」人僱用，自九十年二月十六日起，
    將上開盜版光碟片置放於高雄市○○○路五一一之一號三樓之四倉庫內，目錄則
    擺放、陳列在高雄市○○○路一一九號騎樓前，盜版音樂著作光碟片，以每片八
    十元（ＭＰ３光碟每片三百元）；電腦程式著作，以每片二百元至五百元不等價
    格，供不特定之客人選購，於客人選購後，則前往上開倉庫取貨後，再完成交易
    之方式，連續多次販賣予不特定之客人，而以此營利交付之方法，侵害他人之著
    作權。同年月十八日，「小王」又以日薪五百元之代價，僱用知情且有共同犯意
    聯絡之丁○○（另結）前往該處與丙○○一起參與販賣該等盜版光碟片。至同日
    二十一時五十分許，丁○○乙前往該倉庫取片時，為警當場查獲，並扣得「小王
    」所有供販賣犯罪所用之前開如附表一所示之盜版音樂著作ＣＤ光碟片三百二十
    四片、如附表二所示之盜版音樂著作ＭＰ３光牒片一百零八片、如附表三所示侵
    害美商微軟公司、倚天公司、新力公司、友立公司、趨勢公司、訊連公司、東石
    公司、大宇公司之電腦程式著作光碟片五百四十九片及其他侵害不詳著作權人之
    盜版光碟片三千二百六十六片及目錄一百十本。
三、案經上華公司、新力公司、科藝百代公司、豐華公司、滾石公司、魔岩公司、華
    納公司、博德曼公司、環球公司、福茂公司、艾迴公司、大信公司；美商微軟公
    司、倚天公司、友立公司、趨勢公司、訊連公司、東石公司、大宇公司等告訴及
    內政部警政署保安警察第二總隊第五大隊移送臺灣高雄地方法院檢察署檢察官偵
    查起訴及移送併案審理。
      理  由
一、右揭事實，業據被告丁○○、丙○○在警訊時及偵審中坦承不諱，核與告訴人上
    華公司、新力公司、科藝公司、豐華公司、滾石公司、魔岩公司、華納公司、博
    德曼公司、環球公司、福茂公司、艾迴公司之代理人王世賢；大信公司之代理人
    陳永輝及美商微軟公司、倚天公司、友立公司、趨勢公司、訊連公司、東石公司
    、大宇公司等之代理人陳文銓等分別於警訊、偵查中及陳文銓於本院審理中到庭
    指訴情節，並有前開扣案盜版電腦程式著作、音樂著作光碟片、目錄等物扣案可
    佐及上開被侵害錄音著作及權利相關證明清冊附卷可稽，而扣案之光碟片確均屬
    盜版品，亦經告訴代理人陳永輝、王義旭、陳立勝在警訊時現場查看指明在卷，
    其中附表三所示之盜版光碟確屬侵害上開美商微軟公司等公司之電腦程式著作權
    之物，亦經原審勘驗明確，製有勘驗筆錄在卷足稽，被告丁○○、丙○○之自白
    顯與事實相符，事證明確，其等犯行均堪以認定。
二、核被告丁○○、丙○○所為，均係犯著作權法第九十三條第三款、第八十七條第
    二款之明知為侵害著作權之物，意圖營利而交付之方法侵害他人著作權罪。被告
    丁○○、丙○○與綽號「小王」之成年人間，及被告丁○○第二次被查獲部分，
    其與顧健行、朱欽煥間，有犯意聯絡，行為分擔，均為共同乙犯。又被告丁○○
    、丙○○以一販賣並交付前揭盜版光碟之行為，同時侵害前揭告訴人之不同音樂
    、電腦程式著作財產權，觸犯構成要件相同之罪名，為同種想像競合犯，應依刑
    法第五十五條規定，從一重處斷。其等先後多次犯行，時間緊接，方法相同，觸
    犯構成要件相同之罪名，顯係基於概括犯意反覆為之，應依連續犯之規定，以一
    罪論。被告丁○○第二次被查獲違反著作權法部分雖未据起訴，惟此部分與起訴
    部分有連續犯裁判上一罪關係，亦為起訴效力所及，本院自得一併審究。
三、原審就被告丙○○部分，適用著作權法第九十三條第三款、第八十七條第二款，
    刑法第十一條前段、第二十八條、第五十六條、第五十五條、第四十一條第一項
    、第三十八條第一項第二款，罰金罰鍰提高標準條例第二條規定，並審酌被告丙
    ○○為一己私利，不知對他人之智慧財產權予以尊重，違反國際上普遍強調保護
    智慧財產權以期發揚人類精神創作之潮流，及其因案尚在緩刑期間，有臺灣高雄
    地方法院檢察署刑案資料查註紀錄表及臺灣高等法院被告全國前案紀錄表各一份
    在卷可參，仍不知謹慎從事乙當社會活動，再罹刑典，惟其僅受僱於人，犯罪時
    間僅三日，所生危害尚非重大，犯後又坦承犯行，態度良好，且已當庭對告訴人
    表示歉意等一切情狀，量處有期徒刑五月，並諭知如易科罰金以三百元折算一日
    。並以扣案之如附表一、二所示之盜版音樂光碟片、附表三所示之盜版電腦程式
    光碟片及目錄一百一十本，均為共犯「小王」所有，業經被告丙○○陳明在卷，
    且為供犯罪所用之物，依刑法第三十八條第一項第二款規定，併予宣告沒收。並
    說明其餘扣案之盜版電腦程式著作光碟片三千二百六十六片部分，未經合法告訴
    權人提出告訴，雖公訴人予以起訴，惟因欠缺告訴之訴追條件，此部分本應依法
    諭知公訴不受理，惟公訴人認此部分與前開論罪部分有連續犯之裁判上一罪關係
    ，爰不另為公訴不受理之諭知，及此部分之光碟片其不應宣告沒收之理由。又說
    明公訴人起訴時，美商微軟公司雖尚未依法提出告訴（起訴書誤載為已提出告訴
    ），惟嗣後既在法定告訴期間內依法提出告訴，並經檢察官移送併案審理，其應
    併予審究之理由。經核原判決此部分認事用法並無不合，量刑亦屬適當，被告丙
    ○○上訴指摘原判決此部分量刑過重，為無理由，此部分應予駁回。
四、原審就被告丁○○部分予以論科，固非無見，惟查原審就被告丁○○第二次被查
    獲違反著作權法部分未及審究，尚有未洽，檢察官上訴請求就被告丁○○第二次
    被查獲違反著作權法部分併案審判，為有理由，原判決此部分自應予撤銷改判，
    審酌被告丁○○為一己私利，不知對他人之智慧財產權予以尊重，違反國際上普
    遍強調保護智慧財產權以期發揚人類精神創作之潮流，惟其前並無任何犯罪前科
    ，素行尚可，有臺灣高雄地方法院檢察署刑案資料查註紀錄表及臺灣高等法院被
    告全國前案紀錄表各一份在卷可參，又僅受僱於人，二次被查獲，所生危害尚非
    重大，犯後又坦承犯行，態度良好等一切情狀，量處有期徒刑五月，並諭知如易
    科罰金以三百元折算一日。第一次被查獲扣案如附表一、二所示之盜版音樂光碟
    片、附表三所示之盜版電腦程式光碟片及目錄一百一十本，均為共犯「小王」所
    有，第二次被查獲之盜版電腦程式光碟片二千六百十三片及大補帖目錄四百七十
    二本，均為僱主即共犯顧健行所有，業經被告丁○○供承在卷，且為供犯罪所用
    之物，應依刑法第三十八條第一項第二款規定，併予宣告沒收。
五、本件經查扣之其餘扣案盜版電腦程式著作光碟片三千二百六十六片部分，經查未
    經合法告訴權人提出告訴，雖公訴人予以起訴，惟因欠缺告訴之訴追條件，此部
    分本應依法諭知公訴不受理，惟公訴人認此部分與前開論罪部分有連續犯之裁判
    上一罪關係，爰不另為公訴不受理之諭知。此部分之光碟片自不應予宣告沒收。
    再本件公訴人起訴時，美商微軟公司雖尚未依法提出告訴（起訴書誤載為已提出
    告訴），惟嗣後既在法定告訴期間內依法提出告訴，並經檢察官移送併案審理，
    本院自應併予審究，附此敘明。
據上論結，應依刑事訴訟法第三百六十八條、第三百六十九條第一項前段、第三百六
十四條、第二百九十九條第一項前段，著作權法第九十三條第三款、第八十七條第二
款，刑法第十一條前段、第二十八條、第五十六條、第五十五條、第四十一條第一項
、第三十八條第一項第二款，罰金罰鍰提高標準條例第二條，判決如主文。
本案經檢察官鄭文貴到庭執行職務。
中      華      民      國    九十      年      九      月    二十八    日
                                台灣高等法院高雄分院刑事第八庭
                                        審判長法官
                                              法官
不得上訴                                      法官
附錄本判決論罪科刑主要法條
著作權法第九十三條第三款：
  有左列情形之一者，處二年以下有期徒刑，得併科新臺幣十萬元以下罰金：
  三、以第八十七條各款方法之一侵害他人之著作權者。
著作權法第八十七條第二款：
  有下列情形之一者，除本法另有規定外，視為侵害著作權或製版權：
  二、明知為侵害著作權或製版權之物，而散布或意圖散布而陳列或持有或意圖營利
      而交付者。


司法院資訊處製作；財團法人民間司法改革基金會備份。
